【裁判字號】    97,交抗,635
【裁判日期】    970630
【裁判案由】    聲明異議
【裁判全文】
臺灣高等法院臺中分院刑事裁定         97年度交抗字第635號
抗  告  人  交通部公路總局臺中區監理所豐原監理站
代  表  人  甲○○
受處分人    乙○○
上列抗告人因受處分人違反道路交通管理處罰條例聲明異議案件
，不服臺灣台中地方法院中華民國97年4月29日所為裁定(97年度
交聲字第86號），提起抗告，本院裁定如下：
    主  文
原裁定撤銷，發回台灣台中地方法院。
    理  由
一、原裁定略以：(一)原處分機關交通部公路總局臺中區監理所豐
    原監理站係以：受處分人乙○○於民國95年11月24日19時29
    分許，駕駛車牌號碼H5－3439號自用一般小客車，行經國道
    三號北上 158公里處，因汽車駕駛人酒精濃度超過規定標準
    （經酒精濃度檢測：0.35MG／L)，為國道公路警察局第七警
    察隊大甲分隊員警當場舉發，受處分人於95年11月27日依道
    路交通管理處罰條例第35條第1項第1款之規定，自動到案繳
    交罰鍰新台幣1萬9500元及吊扣受處分人職業聯結車駕照1年
    （吊扣期間自95年11月27日至96年11月26日）、施以道安講
    習。惟受處分人於其職業聯結車駕照吊扣之期間即96年8月
    18 日，駕駛290-GK號營業大貨車而違規，經該站以受處分
    人於「駕駛執照吊扣期間駕駛聯結車」違規，裁處受處分人
    罰鍰新台幣6萬元、吊銷駕照1年，並禁考1年，受處分人遂
    於96 年12月24日針對豐監稽違字第裁63-Z00000000號裁決
    書提聲明異議等語。(二)受處分人乙○○聲明異議意旨略以：
    道路交通管理處罰條例第68條業經修法刪除，關於吊扣各級
    駕照之規定，因駕駛自小客車違規而被吊扣職業聯結車駕照
    ，裁罰顯有不當，且吊扣職業聯結車駕駛執照有違行政程序
    法第7條之原則，請求撤銷原處分關於吊扣職業聯結車駕照1
    年部分等語。(三)按汽車駕駛人駕駛汽車經測試檢定酒精濃度
    超過規定標準之情形者，處新臺幣1萬5千元以上6萬元以下
    罰鍰，並當場移置保管其車輛及吊扣其駕駛執照1年，道路
    交通管理處罰條例第35條第1項第1款定有明文。經查：(1)94
    年12 月14日修正前之道路交通管理處罰條例第68條固明定
    ：「汽車駕駛人因違反本條例及道路交通安全規則之規定，
    受吊扣或吊銷駕駛執照處分時，吊扣或吊銷其持有各級車類
    之駕駛執照」，惟此條文業經修正為：「汽車駕駛人，因違
    反本條例及道路交通安全規則之規定，受吊銷駕駛執照處分
    時，吊銷其持有各級車類之駕駛執照」，此一條文修正之原
    因乃係舊法將違法或違規駕駛人所持有各級車類之駕駛執照
    一併吊扣或吊銷失之過酷，影響人民工作及生活甚鉅，故依
    修正後道路交通管理處罰條例第68條之規定，受吊扣駕駛執
    照處分時，不再吊扣其持有各級車類之駕駛執照，僅於受吊
    銷駕駛執照處分時，始吊銷其持有各級車類之駕駛執照，而
    限縮原條文之適用範圍。申言之，如駕駛機車而遇有吊扣其
    駕駛執照之違規，僅吊扣其機車駕駛執照，駕駛自用小客車
    遇有吊扣其駕駛執照之違規，僅吊扣其自用小客車駕駛執照
    ，不得擴張解釋，再將各級車類之駕駛執照一併吊扣。而前
    開新修正條文，經總統於94年12月14日以華總一義字第
    0940019932 1號令修正公布，並經行政院於95年2月27日以
    院臺交字第09 50082898號令發布，定於95年3月1日起施行
    。本件受處分人於95年11月24日違規時，上開新修正之道路
    管理處罰條例第68條業已生效施行，自應適用修正後之規定
    。(2)受處分人於95年11月24日19時29分許，駕駛車牌號碼H5
    －3439號自用一般小客車，行經國道三號北上158公里處，
    因汽車駕駛人酒精濃度超過規定標準（經酒精濃度檢測：
    0.35MG／L)，為國道公路警察局第七警察隊大甲分隊員警當
    場舉發等情，有內政部警政署國道公路警察局公警局交字第
    Z00000000號舉發違反道路交通管理事件通知單、交通部公
    路總局臺中區監理所豐原監理站違反道路交通管理事件裁決
    書在卷可稽，復為受處分人所不否認，堪可認定。又受處分
    人為本件違規行為時，係駕駛自用小客車，揆諸前開說明，
    其依法所受之處分應為吊扣其小型車普通駕駛執照，自不得
    於受處分人駕駛自小客車有違反道路交通管理處罰條例第35
    條第1項第1款規定之違規行為，進而吊扣受處分人其他各級
    駕駛執照，故受處分人此部分異議理由，自屬可採。(五)綜上
    所述，本件受處分人持有職業聯結車駕駛執照駕駛自用小客
    車時，酒精濃度超過規定標準之違規行為，事證明確，足堪
    認定，原處分機關就此部分認定應依道路交通管理處罰條例
    第35條第1項第1款裁處受處分人罰鍰1萬9500元，並施以道
    安講習，固無違誤，惟就裁處吊扣受處分人職業聯結車駕駛
    執照12個月之裁罰部分，依現行道路交通管理處罰條例第68
    條規定，不得吊扣其現尚有效之其他各級駕駛執照。本件受
    處分人前開所辯，尚非全然無據，原處分機關未審酌及此，
    逕為裁罰，即難認為允當，從而，本件異議為有理由，爰撤
    銷原處分關於「吊扣職聯駕駛執照12個月」之處分，並就該
    撤銷部分改諭知如主文第2項所示之處罰。至於公路機關因
    汽車駕駛人取得高一級車類之駕駛資格者，應換發駕駛執照
    ，並准其駕駛較低級車類之車輛，而已領有職業聯結車駕駛
    執照者，得駕駛大客車、大貨車、小型車、輕型機器腳踏車
    的規定，而於實務上僅逐級核給汽車駕駛執照1張，致持有
    職業聯結車駕駛執照者，因駕駛普通小型車違規，而須吊扣
    小型車普通駕駛執照時，產生技術層面之困難，惟行政機關
    本應時時因應法令之變更，而精進其行政執行成效，斷不得
    因技術層面之困難，而置相關法令於不顧，甚或逾越比例原
    則，是技術層面的問題，要難據為原處分並無不當之理由，
    併此敘明。(六)至於受處分人因本件違規而受罰鍰1萬9500元
    、施以道安講習部分，原處分機關依法裁處則屬適法，受處
    分人亦未就此部分聲明異議，本院自無庸另為裁處，併予敘
    明等語。
二、經查，受處分人於95年11月24日19時29分許，駕駛車牌號碼
    H5-3439號自用一般小客車，行經國道三號北上158公里處，
    因汽車駕駛人酒精濃度超過規定標準（經酒精濃度檢測：0.
    35MG／L)，為國道公路警察局第七警察隊大甲分隊員警當場
    舉發，並製發舉發違反道路交通管理事件通知單當場交由受
    處分人收執，受處分人嗣於95年11月27日，即依道路交通管
    理處罰條例第35條第1項第1款之規定，自動到案繳交罰鍰新
    台幣1萬9500元及吊扣受處分人職業聯結車駕照1年（吊扣期
    間自95年11月27日誌96年11月26日）、施以道安講習，有交
    通部公路總局台中監理所豐原監理站駕駛執照吊扣執行單影
    本附卷可稽。是受處分人95年11月27日至原處分機關自動繳
    交罰鍰，並於原處分機關之「駕駛執照吊扣執行單」上簽名
    ，收執存根聯（見原審卷第5頁)，則該「駕駛執照吊扣執行
    單」，其法律上之性質是否即相當於原處分機關所製發之道
    路交通管理事件裁決書，而具有行政處分之效力？如是，本
    案受處分人於95年11月27日，即已知悉其職業聯結車之駕駛
    執照遭吊扣 1年，並收受該「駕駛執照吊扣執行單」，竟於
    96年12月24日始聲明異議，似已逾法定異議期間？又受處分
    人於96年12月24日向原處分機關聲明異議時，豐原監理站於
    當日立即作出豐監稽違字第裁63-Z00000000號裁決書，並當
    場交受處分人收執，則該裁決書與上開「駕駛執照吊扣執行
    單」間的法律性質為何？此攸關受處分人聲明異議是否逾法
    定期間，原審疏未審究上情，即有未當，茲為期調查之翔實
    並維護受處分人審級之利益，爰將本件發回原審法院更為裁
    定。
三、據上論結，應依道路交通案件處理辦法第26條、刑事訴訟法
    第413條前段，裁定如主文。
中    華    民    國    97    年    6     月    30    日
            刑事第十庭    審判長法  官  林  照  明
                                法  官  林  欽  章
                                法  官  蔡  名  曜
上列正本證明與原本無異。
不得再抗告。
                                書記官  劉  恒  宏
中    華    民    國    97    年    7     月    4     日


司法院資訊處製作；財團法人民間司法改革基金會備份。
